臺灣臺中地方法院刑事判決
111年度易緝字第197號
公  訴  人  臺灣臺中地方檢察署檢察官
被      告  呂響羽




上列被告因業務侵占案件，經檢察官提起公訴（110年度偵緝字
第 1304號），嗣被告於準備程序就被訴事實為有罪之陳述，本
院合議庭裁定由受命法官獨任進行簡式審判程序，判決如下：
    主    文
呂響羽犯業務侵占罪，處有期徒刑捌月。未扣案犯罪所得新臺幣
拾貳萬壹仟參佰元沒收，於全部或一部不能沒收或不宜執行沒收
時，追徵其價額。
    犯罪事實
一、呂響羽自民國109年7月31日起受僱於黃文銓，擔任位在臺中
    市○○區○○○道0段000號「軒暉精緻汽車SPA澡堂」洗車店之店
    長，負責該洗車店之經營管理，及向顧客收取、保管洗車之
    費用，為從事業務之人。其於109年9月至12月間每月之月底
    ，在該洗車店之顧客群喜汽車事業股份有限公司（址設臺中
    市○○區○○○道0段000號，下稱群喜公司），向群喜公司之汽
    車銷售業務蔡振和分別收取109年9至12月份之洗車費用新臺
    幣（下同）4萬4650元、4萬1350元、3萬5300元，然呂響羽
    本應為黃文銓忠實執行業務，竟意圖為自己不法之所有，基
    於侵占業務上持有之物之犯意，將其業務上所持有上開應繳
    回黃文銓之款項共12萬1300元接續侵占入己，用以清償其債
    務。嗣經黃文銓屢次催討未果，發覺有異而報警處理，始悉
    上情。
二、案經黃文銓訴由臺中市政府警察局清水分局報告臺灣臺中地
    方檢察署檢察官偵查起訴。
    理    由
一、本件被告呂響羽所犯係死刑、無期徒刑、最輕本刑為三年以
    上有期徒刑以外之罪，其於準備程序中就被訴事實為有罪之
    陳述，經告知簡式審判程序之旨，並聽取公訴人及被告之意
    見後，本院合議庭認為適宜裁定由受命法官獨任進行簡式審
    判程序。又簡式審判程序之證據調查，依刑事訴訟法第273
    條之2之規定，不受同法第159條第1項、第161條之2、第161
    條之3、第163條之1及第164條至第170條規定之限制，先予
    敘明。
二、上開犯罪事實，業據被告於偵訊、本院訊問、準備程序及審
    理時均坦承不諱（見偵緝卷第41至42頁，本院易緝卷第18、
    76、86頁），並核與告訴人黃文銓、證人蔡振和於警詢、偵
    訊時之指述（見偵卷第17至18、21至22、59至60頁）相符，
    並有群喜汽車事業股份公司現金簽收表影本（見偵卷第35至
    37頁）在卷可稽。足認被告前揭任意性之自白與事實相符，
    堪以採信，本案事證明確，被告犯行堪以認定，應依法論科
    。
三、論罪科刑 
(一)按業務侵占罪與普通侵占罪之區別，在於行為人所侵占者，
    是否屬其因執行業務而持有之他人所有物；倘行為人之所以
    持有他人所有物，係本於其所執行之業務，則其將業務上持
    有之他人所有物侵占入己，自該當業務侵占之罪（最高法院
    104年度台非字第266號判決意旨參照）。經查，被告因執行
    其負責收受群喜公司之汽車銷售業務蔡振和洗車費用之業務
    ，而持有告訴人黃文銓所有之上開款項，竟於收取款項後，
    意圖為自己不法之所有，易持有為所有，並接續將其款項予
    以侵占入己，挪為他用，自與業務侵占罪之構成要件相符。
    核被告所為，係犯刑法第336條第2項之業務侵占罪。被告自
    109年9月某日起至同年12月某日止，利用職務之便，將業務
    上所持有之洗車費用接續侵占入己，係被告持續利用擔任洗
    車店店長之機會，於密接之時、地為上開行為，其主觀上應
    係基於單一之業務侵占之犯意，所侵害者並均為相同之法益
    ，各舉動之獨立性甚為薄弱，在刑法評價上以視為數個舉動
    之接續施行，合為包括之一行為予以評價，較為合理，論以
    接續犯之包括一罪。
(二)按司法院釋字第775號解釋理由書記載：「…惟系爭規定，不
    分情節，一律加重最低本刑，因目前實務上有期徒刑加重係
    以月為計算單位，如最低法定本刑為6月有期徒刑，累犯加
    重結果，最低本刑為7月有期徒刑。本來法院認為諭知6月有
    期徒刑得易科罰金或易服社會勞動即可收矯正之效或足以維
    持法秩序，但因累犯加重最低本刑之結果，法院仍須宣告7
    月以上有期徒刑，致不能易科罰金或易服社會勞動。因此，
    系爭規定，不分情節，基於累犯者有其特別惡性及對刑罰反
    應力薄弱等立法理由，一律加重最低本刑，於不符合刑法第
    59條所定要件之情形下，致生行為人所受之刑罰超過其所應
    負擔罪責之個案，其人身自由因此遭受過苛之侵害部分，對
    人民受憲法第8條保障之人身自由所為限制，不符憲法罪刑
    相當原則，牴觸憲法第23條之比例原則」，依完整的理由書
    的記載，並非認為有依刑法第59條規定減輕其刑者，其有累
    犯時即應予加重其刑，該號解釋只是舉例若涉犯最輕本刑有
    期徒刑6月之情形時，若未能依刑法59條規定減輕其刑，則
    累犯一律加重為至少7月以上有期徒刑，對於行為人來說是
    不符合憲法罪刑相當原則而有牴觸憲法第23條之比例原則。
    亦即法院如認依累犯規定加重最低本刑，有罪刑不相當之情
    形，不論已否依刑法第59條規定酌減其刑，仍得依上開解釋
    意旨，裁量不予加重（最高法院109年度台上字第5073號判
    決意旨參照）。至如何能避免發生「罪刑不相當」之情形，
    自應審酌犯罪行為人之前、後案之犯罪類型、行為態樣是否
    相同或類似；前案執行完畢與後案發生之時間相距長短；前
    案是故意或過失所犯；前案執行是入監執行完畢，抑或易科
    罰金或易服社會勞動而視為執行完畢；前、後案對於他人生
    命、身體、財產等法益侵害情形如何（例如對於習於施用毒
    品與竊盜慣犯之考量，即或有不同）等具體個案各種因素，
    再兼衡後案犯罪之動機、目的、計畫、犯罪行為人之年齡、
    性格、生長環境、學識、經歷、反省態度（即後案之行為內
    涵及罪責是否明顯偏低）等情綜合判斷，以觀其有無特別惡
    性或對刑罰反應力薄弱而決定是否依累犯規定加重最低本刑
    （最高法院108年度台上字第1606號判決意旨參照）。雖公
    訴檢察官主張被告曾因公共危險案件，經臺灣高雄地方法院
    以105年度簡字第276號判決判處有期徒刑5月確定，於106年
    1月9日執行完畢，其於有期徒刑執行完畢後，5年以內故意
    再犯本件有期徒刑以上之本罪，為累犯，前後案均為故意犯
    罪，請依刑法第47條第1項之規定酌以加重其刑等語(見本院
    易緝卷第87頁)，惟本院考量被告所犯本案業務侵占案件與
    前案公共危險案件之犯罪情節及罪質均不相符，自難認被告
    就此部分犯行具有特別惡性或對刑罰反應力薄弱，依上開說
    明，本院認尚無對其依累犯規定加重最低本刑之必要，而僅
    將上述被告之前科紀錄列入刑法第57條第5款「犯罪行為人
    之品行」之量刑審酌事由，附此敘明。　　
(三)爰以行為人之責任為基礎，審酌被告前因公共危險案件，經
    法院判處有期徒刑5月，並於106年1月9日執行完畢之前案紀
    錄，且本應忠實誠信執行告訴人所指派之業務，竟為圖己利
    ，將其業務上所持有上開款項侵占入己，非但無視法紀，亦
    漠視他人之財產權益，致他人受有財產上之損害，衡酌其坦
    承犯行，然尚未與告訴人達成調解予以賠償之犯後態度，兼
    衡被告之學歷、職業、家庭生活經濟狀況（見本院易緝卷第
    87頁）等一切情狀，量處如主文所示之刑，以資懲儆。
四、沒收部分：
　　按犯罪所得，屬於犯罪行為人者，沒收之。前二項之沒收，
    於全部或一部不能沒收或不宜執行沒收時，追徵其價額，刑
    法第38條之1第1項前段、第3項定有明文。查被告就上開侵
    占金額，為被告之不法所得，且未扣案，應依上開規定宣告
    沒收，於全部或一部不能沒收或不宜執行沒收時，追徵其價
    額。
據上論斷，應依刑事訴訟法第273條之1第1項、第299條第1項前
段，刑法第336條第2項、第38條之1第1項前段、第3項，刑法施
行法第1條之1第1項，判決如主文。
本案經檢察官屠元駿提起公訴，檢察官陳永豐、蕭如娟到庭執行
職務。
中　　華　　民　　國　　111 　年　　11　　月　　29　　日
                  刑事第七庭  法  官  林忠澤
以上正本證明與原本無異。
如不服本判決應於收受送達後20日內向本院提出上訴書狀，並應
敘述具體理由；其未敘述上訴之理由者，應於上訴期間屆滿後20
日內向本院補提理由書（均須按他造當事人之人數附繕本）「切
勿逕送上級法院」。
告訴人或被害人如不服判決，應備理由具狀向檢察官請求上訴，
上訴期間之計算，以檢察官收受判決正本之日起算。
　　　　                      書記官  許采婕
中　　華　　民　　國　　111 　年　　11　　月　　29　　日
附錄本案論罪科刑法條全文：
中華民國刑法第336條
對於公務上或因公益所持有之物，犯前條第1項之罪者，處1年以
上7年以下有期徒刑，得併科15萬元以下罰金。
對於業務上所持有之物，犯前條第1項之罪者，處6月以上5年以
下有期徒刑，得併科9萬元以下罰金。
前二項之未遂犯罰之。